臺灣高雄地方法院刑事判決　　　　　　　 
                                       110年度易字第22號
公  訴  人  臺灣高雄地方檢察署檢察官
被      告  張凱富
上列被告因詐欺案件，經檢察官提起公訴（108年度偵緝字第993
號），本院判決如下：
    主  文
張凱富犯如附表一各編號所示之罪，各處如附表二各編號「宣告
刑」欄所示之刑（含沒收、追徵）。應執行有期徒刑拾月，如易
科罰金，以新臺幣壹仟元折算壹日。
    事  實
一、張凱富明知自己並無清償向友人林○儀借款債務之真意，竟
    基於意圖為自己不法所有之詐欺取財犯意，分別於附表一各
    編號「詐欺手法」欄所示之時間、地點，向林○儀佯稱如附
    表一各編號所示不實內容，致林○儀陷於錯誤，誤信張凱富
    之借款事由為真實且有清償債務之真意，遂同意借貸，並分
    別於附表一各編號所示之時間、地點交付財物予張凱富，張
    凱富合計詐得約新臺幣（下同）24萬4,000元之財物（各次
    之詐欺手法、林○儀交付財物之時間、地點、交付之財物，
    均詳見附表一各編號所示）。嗣林○儀因多次聯絡張凱富還
    款未果，始悉受騙。
二、案經林○儀訴由高雄市政府警察局鼓山分局報告臺灣高雄地
    方檢察署檢察官偵查起訴。
    理  由
壹、證據能力
　　本判決下開所引用具有傳聞證據性質之證據資料，經被告張
    凱富於本院準備程序時，表示同意有證據能力（本院109年
    度審易字第1330號卷，下稱審易卷第157頁），本院審酌該
    等證據作成之情況，既無違法取得情事，復無證明力明顯過
    低等情形，認以之作為證據應屬適當，依刑事訴訟法第159
    條之5第1項規定，均有證據能力。
貳、實體部分
一、認定犯罪事實所憑之依據及理由
  ㈠上開犯罪事實，業據被告於本院審理時坦承不諱（本院易字
    卷，下稱本院卷第333頁），核與證人即告訴人林○儀於警詢
    、偵查中及本院審理時證述之情節相符（高市警鼓分偵字第
    10771958700號卷，下稱警一卷，第5至11頁；107年度偵字
    第18981號卷，下稱偵卷第17至19頁；本院卷第334至338頁
    ），並有台北富邦商業銀行股份有限公司前鎮分行107年8月
    17日北富銀前鎮字第1070000036號函暨所附被告所申設帳號
    000000000000號帳戶之開戶資料、交易明細（警一卷第27至
    45頁）、告訴人所申設之合作金庫銀行憲德分行帳號000000
    0000000000號帳戶之存摺交易明細（警一卷第47至51頁）、
    告訴人提出之LINE對話截圖在卷可佐（警一卷第53至87頁）
    ，足見被告之自白與事實相符，並有補強證據，堪予採信。
　㈡起訴書附表編號15（即本判決附表一編號15），雖記載被告
    於107年3月31日某時許向告訴人施用詐術，然證人即告訴人
    林○儀於警詢時證稱：最後一次於107年5月底收到被告LINE
    訊息，稱其妹妹在大陸出車禍昏迷並稱其妹妹命裡缺金，要
    向我借1塊黃金，要壓在妹妹枕頭下…我於隔日12時在台南永
    康火車站將1英兩黃金（價值約4萬元）交給他等語（警一卷
    第7至8頁）；於本院審理時證稱：起訴書附表編號15的時間
    應該是107年5月底，不是107年3月31日等語（本院卷第336
    至337頁），故犯罪時間應為107年5月底，非107年3月31日
    ，本院逕予更正。
　㈢綜上所述，本案事證明確，被告犯行洵堪認定，應依法論科
    。
二、核被告於附表一編號1至15所為，均係犯刑法第339 條第1 
    項詐欺取財罪。
三、起訴書雖認為被告所為係屬接續犯，然公訴人於本院審理時
    主張為數罪併罰（本院卷第191頁），經查：
　㈠接續犯乃指行為人之數行為，於同一或密切接近時、地實行
    ，侵害同一法益，而其各行為之獨立性極為薄弱，依一般社
    會健全觀念，實難以強行分開，且在刑法評價上，以視為數
    個舉動之接續作為，合為包括之一行為，較為合理者而言。
    如主觀上雖基於相同之目的，客觀上有先後數行為而逐次實
    行，其每一前行為與次行為，依一般社會健全觀念，在時間
    差距上可以分開，在刑法評價上各具獨立性，亦即每次行為
    皆可獨立成罪，自應認係犯意各別，而予以分論併罰（最高
    法院110 年度台上字第1003號判決意旨參照）。
　㈡被告在本院準備程序陳稱：我向告訴人所借附表一上的金額
    ，都是我每次有個別需求，借到錢後，才又再次向告訴人借
    錢等語（本院卷第173頁）；在審判程序供述：我是用不實
    的理由跟告訴人借錢，是個別缺錢的時候才編理由，不是一
    開始就想騙告訴人等語（本院卷第342至343頁），核與證人
    即告訴人於本院審理時證稱：我因在房地產建案擔任銷售人
    員，被告前往賞屋而認識被告，被告陸續以起訴書記載之各
    次詐騙手法向我施詐，被告都有不同的理由等語（本院卷第
    334至338頁）大致相符，可見被告雖客觀上以附表一各編號
    所示不實內容向告訴人施用詐術，但其每一次缺錢時才編理
    由騙告訴人，犯意各別，時間亦可區隔，從而被告所犯如附
    表一各編號所示各次犯行（共15次），犯意各別，行為互殊
    ，應予分論併罰。
四、爰以行為人之責任為基礎，審酌被告向告訴人施詐以獲取不
    法之財物，所為不該。犯後雖在本院審理時坦承犯行，然在
    偵查中否認犯行（108年度偵緝字第993號卷，下稱偵緝卷，
    第68頁），審理中亦曾經否認犯行（本院卷第137、308頁）
    ，加以偵查、審判中歷經多次通緝（偵緝卷第3頁、審易卷
    第85頁、本院卷第95、261頁），先前於準備程序中供稱能
    在110年9月30日一次匯款和解金25萬元至告訴人指定帳戶（
    本院卷第176頁），然卻失信，迄今均未賠償告訴人，經告
    訴人證述在卷（本院卷第335頁）之犯後態度，前有偽造文
    書之犯罪前科之素行（不構成累犯），有臺灣高等法院被告
    前案紀錄表在卷可憑，兼衡被告自陳高職肄業之教育智識程
    度，從事業務工作，月收入約2至3萬元之生活狀況（本院卷
    第344頁），及其犯罪動機、目的、手段等一切情狀後，分
    別量處如附表二各編號「宣告刑」欄所示之刑，並諭知易科
    罰金之折算標準。
五、另考量刑法第51條數罪併罰定執行刑之立法方式，係採限制
    加重原則，非以累加方式定應執行刑，如以實質累加之方式
    定應執行刑，則處罰之刑度顯將超過其行為之不法內涵，而
    違反罪責原則，並考量因生命有限，刑罰對被告造成之痛苦
    程度，係隨刑度增加而生加乘效果，而非以等比方式增加，
    是以隨罪數增加遞減其刑罰之方式，當足以評價被告行為之
    不法性之法理（即多數犯罪責任遞減原則），審酌被告所犯
    15次詐欺犯行，時間集中在107年2月至5月間，各該犯行侵
    害之法益相近，考量刑罰手段、目的之相當性，定其應執行
    刑如主文所示，並諭知如易科罰金之折算標準。
六、沒收部分之說明
  ㈠犯罪所得，屬於犯罪行為人者，沒收之；前二項之沒收，於
    全部或一部不能沒收或不宜執行沒收時，追徵其價額，犯罪
    所得已實際合法發還被害人者，不予宣告沒收或追徵，刑法
    第38條之1第1項前段、第3項、第5項分別定有明文。
  ㈡被告如附表一各編號所示詐欺所得財物，為其犯罪所得，依
    序依刑法第38條之1第1 項前段、第3項之規定沒收，於全部
    或一部不能沒收時，追徵其價額。
據上論斷，應依刑事訴訟法第299條第1項前段，判決如主文。
本案經檢察官蕭琬頤提起公訴，檢察官姜麗儒到庭執行職務。
中　　華　　民　　國　　111 　年　　4 　　月　　12　　日
                  刑事第十庭  審判長法  官   曾鈴媖
                                    法  官   吳俞玲
                                    法  官   陳美芳
以上正本證明與原本無異。
如不服本判決應於收受送達後20日內向本院提出上訴書狀，並應
敘述具體理由；如未敘述上訴理由者，應於上訴期間屆滿後20日
內向本院補提理由書（均須按他造當事人之人數附繕本）「切勿
逕送上級法院」。
中　　華　　民　　國　　111 　年　　4 　　月　　12　　日
　　　　　　　　　　　　　　　　　  書記官   徐美婷　　　　　　　　
附表一：
編號 詐欺手法 告訴人交付財物 之時間、地點 告訴人交付之財物 （新臺幣） 1 於107年2月28日9時許以通訊軟體LINE向林○儀佯稱「在健身房運動財物遭竊，且其住家之財物也遭竊，亟需用錢，欲借款」之不實內容 107年2月28日12時許、同日17時許，在高雄市○○區○○路000號 現金面交5,000元，及以林○儀合作金庫商業銀行帳號0000000000000號、戶名林○儀帳戶透過銀行手機APP轉帳3,000元至張凱富於台（起訴書誤載為「臺」，逕予更正）北富邦商業銀行000000000000（起訴書誤載為000000000000，本院逕予更正）號、戶名張凱富之帳戶內（銀行轉帳方式下同） 2 於107年3月2日某時許以通訊軟體LINE向林○儀佯稱「在臺北之生活費不夠，欲借款」之不實內容 107年3月2日某時許，在高雄市○○區○○路000巷0號林○儀當時住處 銀行轉帳1,000元 3 於107年3月6日中午某時許，以通訊軟體LINE向林○儀佯稱「需請客戶吃飯，欲借錢」之不實內容 107年3月6日14時許、同日19時許，在高雄市○○區○○路000巷0號林○儀當時住處 銀行轉帳1萬元、5,000元 4 於107年3月11日某時許，以通訊軟體LINE向林○儀佯稱「客戶住宿旅費要繳款，欲借錢」之不實內容 107年3月11日下午某時許，在高雄市○○區○○路000巷0號林○儀當時住處 銀行轉帳1萬3,000元 5 於107年3月16日某時許，以通訊軟體LINE向林○儀佯稱「欲借錢」之不實內容 107年3月16日某時許，在高雄市○○區○○路000巷0號林○儀當時住處 銀行轉帳3,000元 6 於107年3月17日某時許，以通訊軟體LINE向林○儀佯稱「欲借錢」之不實內容 107年3月17日某時許，在高雄市○○區○○路000巷0號林○儀當時住處 銀行轉帳2,000元 7 於107年3月21日某時許，以通訊軟體LINE向林○儀佯稱「送客戶見面禮，欲借錢」之不實內容 107年3月21日某時許，在高雄市○○區○○路000巷0號林○儀當時住處 銀行轉帳1萬5,000元 8 於107年3月28日某時許，以通訊軟體LINE向林○儀佯稱「送客戶見面禮，欲借錢」之不實內容 107年3月28日某時許，在高雄市○○區○○路000巷0號林○儀當時住處 銀行轉帳1萬元 9 於107年3月31日某時許，以通訊軟體LINE向林○儀佯稱「送客戶見面禮，欲借錢」之不實內容 107年3月31日某時許，在高雄市○○區○○路000巷0號林○儀當時住處 銀行轉帳5,000元 10 於107年4月6日某時許，以通訊軟體LINE向林○儀佯稱「生活費開銷不夠，欲借錢」之不實內容 107年4月6日某時許，在高雄市○○區○○路000巷0號林○儀當時住處 銀行轉帳2,000元 11 於107年4月10日某時許，以通訊軟體LINE向林○儀佯稱「住家裝潢尾款不夠，欲借錢」之不實內容 107年4月10日某時許，在高雄市○○區○○路000巷0號林○儀當時住處 銀行轉帳2萬5,000元 12 於107年4月中旬某時許，以通訊軟體LINE向林○儀佯稱「與客戶打高爾夫，由他主辦需要預備金，欲借錢」之不實內容 107年4月中旬12時許，在高雄市鼓山區○○○路與○○路口 面交1英兩黃金（價值約4萬元） 13 於107年4月25日某時許，以通訊軟體LINE向林○儀佯稱「其妹妹開刀需要負擔金額，錢不夠欲借錢」之不實內容 107年4月25日12時許，高雄市○○區○○路000號 面交現金5,000元及名牌手鍊1條（價值約1萬5,000元） 14 於107年5月4日某時許，以通訊軟體LINE向林○儀佯稱「前往日本的機票錢、應酬費及生活費不夠，欲借錢」之不實內容 107年5月4日9時許，在高雄市○○區○○路000巷0號林○儀當時住處 銀行轉帳4萬5,000元 15 於107年5月底（起訴書誤載為3月31日，應予更正）某時許，以通訊軟體LINE向林○儀佯稱「其妹妹在大陸出車禍昏迷，且稱其妹妹命裡缺金，欲借黃金壓在妹妹枕頭下」之不實內容 107年5月底12時許，在臺南市○○區○○路000號永康火車站 面交1英兩黃金（價值約4萬元） 

附表二：被告所犯各罪宣告罪刑
編號 犯罪事實 宣告刑  1 附表一編號1 張凱富犯詐欺取財罪，處有期徒刑參月，如易科罰金，以新臺幣壹仟元折算壹日。 未扣案之犯罪所得新臺幣捌仟元沒收，於全部或一部不能沒收或不宜執行沒收時，追徵其價額。  2 附表一編號2 張凱富犯詐欺取財罪，處有期徒刑貳月，如易科罰金，以新臺幣壹仟元折算壹日。 未扣案之犯罪所得新臺幣壹仟元沒收，於全部或一部不能沒收或不宜執行沒收時，追徵其價額。  3 附表一編號3 張凱富犯詐欺取財罪，處有期徒刑參月，如易科罰金，以新臺幣壹仟元折算壹日。 未扣案之犯罪所得新臺幣壹萬伍仟元沒收，於全部或一部不能沒收或不宜執行沒收時，追徵其價額。  4 附表一編號4 張凱富犯詐欺取財罪，處有期徒刑參月，如易科罰金，以新臺幣壹仟元折算壹日。 未扣案之犯罪所得新臺幣壹萬參仟元沒收，於全部或一部不能沒收或不宜執行沒收時，追徵其價額。  5 附表一編號5 張凱富犯詐欺取財罪，處有期徒刑貳月，如易科罰金，以新臺幣壹仟元折算壹日。 未扣案之犯罪所得新臺幣參仟元沒收，於全部或一部不能沒收或不宜執行沒收時，追徵其價額。  6 附表一編號6  張凱富犯詐欺取財罪，處有期徒刑貳月，如易科罰金，以新臺幣壹仟元折算壹日。 未扣案之犯罪所得新臺幣貳仟元沒收，於全部或一部不能沒收或不宜執行沒收時，追徵其價額。  7 附表一編號7 張凱富犯詐欺取財罪，處有期徒刑參月，如易科罰金，以新臺幣壹仟元折算壹日。 未扣案之犯罪所得新臺幣壹萬伍仟元沒收，於全部或一部不能沒收或不宜執行沒收時，追徵其價額。  8 附表一編號8 張凱富犯詐欺取財罪，處有期徒刑參月，如易科罰金，以新臺幣壹仟元折算壹日。 未扣案之犯罪所得新臺幣壹萬元沒收，於全部或一部不能沒收或不宜執行沒收時，追徵其價額。  9 附表一編號9 張凱富犯詐欺取財罪，處有期徒刑貳月，如易科罰金，以新臺幣壹仟元折算壹日。 未扣案之犯罪所得新臺幣伍仟元沒收，於全部或一部不能沒收或不宜執行沒收時，追徵其價額。  10 附表一編號10 張凱富犯詐欺取財罪，處有期徒刑貳月，如易科罰金，以新臺幣壹仟元折算壹日。 未扣案之犯罪所得新臺幣貳仟元沒收，於全部或一部不能沒收或不宜執行沒收時，追徵其價額。  11 附表一編號11 張凱富犯詐欺取財罪，處有期徒刑參月，如易科罰金，以新臺幣壹仟元折算壹日。 未扣案之犯罪所得新臺幣貳萬伍仟元沒收，於全部或一部不能沒收或不宜執行沒收時，追徵其價額。  12 附表一編號12 張凱富犯詐欺取財罪，處有期徒刑肆月，如易科罰金，以新臺幣壹仟元折算壹日。 未扣案之犯罪所得即重量壹英兩黃金（價值約新臺幣肆萬元）沒收，於全部或一部不能沒收或不宜執行沒收時，追徵其價額。  13 附表一編號13 張凱富犯詐欺取財罪，處有期徒刑參月，如易科罰金，以新臺幣壹仟元折算壹日。 未扣案之犯罪所得新臺幣伍仟元及手鍊壹條（價值約新臺幣壹萬伍仟元）沒收，於全部或一部不能沒收或不宜執行沒收時，追徵其價額。  14 附表一編號14 張凱富犯詐欺取財罪，處有期徒刑肆月，如易科罰金，以新臺幣壹仟元折算壹日。 未扣案之犯罪所得新臺幣肆萬伍仟元沒收，於全部或一部不能沒收或不宜執行沒收時，追徵其價額。  15 附表一編號15 張凱富犯詐欺取財罪，處有期徒刑肆月，如易科罰金，以新臺幣壹仟元折算壹日。 未扣案之犯罪所得即重量壹英兩之黃金（價值約新臺幣肆萬元）沒收，於全部或一部不能沒收或不宜執行沒收時，追徵其價額。 

附錄論罪科刑法條： 
刑法第339條第1項
意圖為自己或第三人不法之所有，以詐術使人將本人或第三人之
物交付者，處五年以下有期徒刑、拘役或科或併科五十萬元以下
罰金。